臺灣高等法院臺中分院刑事判決　　　　95年度上訴字第2916號
上　訴　人
即　被　告　丙○○
指定辯護人　本院公設辯護人甲○○
上列上訴人因違反槍砲彈藥刀械管制條例案件，不服臺灣苗栗地
方法院95年度訴字第199號中華民國95年11月1日第一審判決（起
訴案號：臺灣苗栗地方法院檢察署95年度偵字第1189號），提起
上訴，本院判決如下：
    主  文
原判決撤銷。
丙○○犯製造可發射子彈具有殺傷力之土造槍枝罪，處有期徒刑
壹年陸月，併科罰金新臺幣伍萬元，罰金如易服勞役，以新臺幣
壹仟元折算壹日。扣案如附表一編號1、2所示之物，均沒收。緩
刑參年。
    犯罪事實
一、丙○○長年居住山區，與原住民共同生活，經常與原住民以
    土造獵槍打獵，不知製造土製獵槍為違反槍砲彈藥刀械管制
    條例之犯行，竟為供自己狩獵之用，於民國94年8月間，基
    於製造可發射子彈具有殺傷力之土造槍枝犯意，以其所有如
    扣案之電焊機1台、切割機1台、電鑽1台、電焊面罩1個、焊
    條1包等物為工具，在苗栗縣卓蘭鎮東勢大橋旁之農舍內，
    接續製造可發射子彈具有殺傷力之土造長槍2枝。嗣為警於
    95年2月17日15時40分許，在上址執行搜索時查獲，並扣得
    上開其所有如附表編號1至4所示之物，而查獲上情。
二、案經苗栗縣警察局報請臺灣苗栗地方法院檢察署檢察官偵查
    後起訴。
    理  由
一、認定犯罪事實所根據的證據及理由：
(一)、上訴人即被告丙○○（下稱被告）於原審法院及本院審理中
    坦承以扣案之電焊機1台、切割機1台、電鑽1台、電焊面罩1
    個、焊條1包等物為工具，在苗栗縣卓蘭鎮東勢大橋旁之農
    舍內，製造扣案之土造長槍2枝。
(二)、有電焊機1台、切割機1台、電鑽1台、電焊面罩1個、焊條1
    包、鉛珠1包（直徑6.39mm至12.15mm之金屬彈丸）、火藥
     1小罐、裝填火藥工具2支、通槍條3條、玩具底火片7片等
    物扣案可憑。
(三)、上開扣案如附表編號1至3所示長槍2枝、鉛珠1包及底火片7
    片等物，經送請內政部警政署刑事警察局鑑定結果：「一、
    送鑑土造土製長槍2枝（槍枝管制編號：0000 000000、0000
    000000號），均認係由金屬槍身及金屬槍管結合而成之土造
    長槍，以打擊槍管底部底火（藥）引爆槍管內火藥為發射動
    力，機械性能良好，均可供發射彈丸使用，均認具殺傷力。
    二、送鑑鉛珠壹包，認分係由直徑6.39mm至12.15mm金屬彈
    丸。三、送鑑底火片柒片，認均係玩具底火片。」有該局95
    年3月2日刑鑑字第0950025752號槍彈鑑定書1份在卷可稽（
    見偵卷第44至第48頁）。
(四)、扣案之土造長槍二支，經法務部調查局鑑定結果，認槍枝管
    制編號：0000000000號長槍1枝，機械性能良好，槍管貫通
    可容彈丸通過，依其結構強度認能擊發適合其發射且具殺傷
    力之土造子彈；槍枝管制編號：0000000000長槍1枝，機械
    性能良好，槍管貫通可容彈丸通過，依其結構強度認經特意
    裝填火藥及如照片十四之鉛丸、填塞物后發射，於近距離具
    有殺傷力乙節，有該局95年8月2日調科參字第09500350410
    號附卷可稽（見原審卷第59至第69頁）。由此足認系爭扣案
    之土造長槍2枝，確實可發射子彈而具有殺傷力。
(五)、復有查獲製造土造長槍之現場照片10張在卷可憑（見偵卷第
    25至第27頁）。
(六)、綜上事證，被告丙○○之自白，核與事實相符，應堪採信。
    本件事證明確，被告上揭犯行，應堪認定，應予依法論科。
二、撤銷原審判決及論罪科刑的理由：
(一)、查95年7月1日施行之刑法，關於緩刑宣告之要件已有修正，
    新修正刑法第74條第1項關於緩刑宣告之要件，放寬為未曾
    因故意犯罪為要件，不含過失犯。比較新刑法關於緩刑宣告
    之要件，以修正後之刑法第74條第1項規定有利於被告，依
    刑法第2條第1項，應適用修正後之刑法第74條第1項規定。
    又被告犯罪時，刑法第42條第2項前段規定刑：易服勞役以1
    元以上3元以下折算一日。又被告行為時之易服勞役折算標
    準，業據修正前罰金罰鍰提高標準條例第2條前段規定，就
    其原定數額提高為100倍折算一日，則本件被告行為時易服
    勞役折算標準，應以銀元300元折算1日，即新台幣900元折
    算1日。惟95年7月1日修正公布施行之刑法第42條第3項前段
    規定：易服勞役以新台幣一仟元、二仟元或三仟元折算一日
    。比較修正前後之易服勞役折算標準，以修正後之規定，較
    有利於被告，則應依刑法第2條第1項後段規定，適用修正後
    刑法第42條第3項前段規定，定其折算標準。
(二)、核被告所為，係犯槍砲彈藥刀械管制條例第8條第1項之未經
    許可製造可發射子彈具有殺傷力之土造槍枝罪。被告製造後
    持有土造槍枝之低度行為，應為製造之高度行為所吸收，不
    另論罪。
(三)、又被告係同日同地製作系爭扣案土造長槍2枝乙節，業據被
    告供陳在卷，其行為時間緊密、地點相同，侵害同一法益，
    應係基於同一製造槍枝犯意下之接續行為，依一般社會觀念
    ，在刑法評價上，應視為接續實施，為單純一罪之接續犯。
(四)、被告辯稱其早年與原住民共同生活，經常與原住民朋友一起
    持土造獵槍打獵，不知製造土造獵槍是違法等語。查證人即
    被告之女徐子晴於原審法院審理時證稱：伊與父母於74年至
    84年間共同居住在南投縣仁愛鄉力行村馬烈霸部落，當時父
    親除種植水梨外，平日尚養獵犬與原住民叔叔伯伯一起上山
    打獵，伊有看到同行原住民帶獵槍打獵。後來85年間伊結婚
    就沒有住在一起，父親也離開，住在苗栗縣卓蘭鎮做鐵工、
    種水果，也有從事打獵活動等語（見原審卷第124頁以下）
    ；並有被告提出之與原住民共同生活照片2張為證（見原審
    卷第101頁）。足認被告早年與原住民共同居住，經常與原
    住民持土造槍枝一起打獵，且打獵為原住民之傳統習慣，一
    般原住民均認持槍打獵係其等正當之民族傳統活動。因此被
    告誤認以製造土造獵槍打獵，係合法之行為，合於情理。被
    告上開辯詞可以採信。按刑法第16條規定：「除有正當理由
    而無法避免者外，不得因不知法律而免除刑事責任。但按其
    情節，得減輕其刑」。本案被告既因早年與原住民朋友同住
    ，認製造土造槍枝打獵係合法情事，而不知法律有處罰規定
    ，應依刑法第16條規定減輕其刑。檢察官於審理時，亦主張
    被告有應依刑法第16條規定減輕其刑之情形。另被告所為，
    係違反槍砲彈藥刀械管制條例第8條第1項之未經許可，製造
    可發射子彈具有殺傷力土造槍枝罪之犯行，所犯為法定本刑
    5年以上有期徒刑，併科新台幣1千萬元以下罰金之重罪。縱
    依刑法第16條規定減輕其刑後，亦應諭知有期徒刑二年六月
    及併科罰金五百萬元以上。然被告經警搜索查獲系爭扣案槍
    枝後，即自白犯行，犯後態度良好，且其並無前科紀錄，有
    臺灣高等法院被告前案紀錄表附卷可稽，素行良好，復以製
    造槍枝之目的在於狩獵，未曾持該槍枝犯罪，並未因此造成
    公眾或他人現實之惡害，此與一般製造槍枝用於犯罪或販賣
    之徒相比，被告實際惡性顯然輕微，是以本件犯罪之具體情
    狀觀之，確屬情輕法重，客觀上足以引起社會一般人之同情
    而堪可憫恕，縱依刑法第16條規定減輕後，猶嫌過重，爰依
    刑法第59條規定，酌予減輕其刑。
(五)、原審判決對被告論處罪刑，固非無據。但原審法院認被告並
    無因不知法律而得減輕其刑之情形，未依刑法第16條但書規
    定減輕被告之刑，認事尚有未洽。另被告僅以扣案之電焊機
    1台、切割機1台、電鑽1台、電焊面罩1個、焊條1包等物為
    製造土造獵之工具，原審法院以附表編號2、3全部之物為製
    造工具，亦有未洽。被告上訴指摘原審判決未依刑法第16條
    規定，減輕被告之刑，其上訴為有理由，應由本院將原審判
    決撤銷改判。爰審酌製造槍枝之目的在於狩獵，驅趕危害農
    作物之野生動物，犯罪情節輕微。偵、審中坦承犯行，態度
    良好。犯後復向財團法人犯罪被害人保護協會苗栗分會捐贈
    公益金10萬元乙節，此有郵政跨行匯款申請書（匯款人收執
    ）影本1份附卷可稽（見審卷第147頁），併參以其生活狀況
    、品行、智識程度、犯罪之動機、目的、手段、所生危害等
    一切情狀，量處如主文所示之刑，並諭知罰金如易服勞役之
    折算標準，以資懲儆。又被告前未曾受有期徒刑以上刑之宣
    告，因一時失慮，偶罹刑典，事後已坦承犯行，深具悔意，
    經此刑之宣告後，應知警惕而無再犯之虞，本院因認暫不執
    行其刑為當，予以宣告緩刑，用啟自新。
(六)、沒收部分：
   1. 扣案如附表編號1所示之土造長槍2枝，係屬違禁物，應依
      刑法第38條第1項第1款之規定宣告沒收。
   2. 扣案如附表編號2所示之物，其中電焊機1台、切割機1台
      、電鑽1台、電焊面罩1個、焊條1包，為製造土造槍枝之
      工具，已據被告供明，應依刑法第38條第1項第2款規定諭
      知沒收。其餘扣案之鉛珠1包、火藥1小罐、裝填火藥工具
      2支、通槍條3條、玩具底火片7片等，並無證據證明是供
      製造扣案槍枝所用之物，無從諭知沒收。
據上論斷，應依刑事訴訟法第369條第1項前段、第364條、第299
條第1項前段，槍砲彈藥刀械管制條例第8條第1項，刑法第11 條
前段、第2條第1項、第16條但書、第59條、第42條第3項、第38
條第1項第1款、第2款、第74條第1項第1款，判決如主文。
本案經檢察官乙○○到庭執行職務。
中　　華　　民　　國　　96　　年　　1　　月　　31　　日
            刑事第九庭    審判長法　官　陳　筱　珮
                                法　官  康  應  龍
                                法　官  趙  春  碧
上列正本證明與原本無異。
如不服本判決應於收受送達後十日內向本院提出上訴書狀，其未
述上訴之理由者並得於提起上訴後十日內向本院補提理由書 (
均須按他造當事人之人數附繕本)。
                                書記官  胡  美  娟
中　　華　　民　　國　　96　　年　　2 　　月　　2 　　日
附表一：
編號1 ：扣案之具有殺傷力之土造長槍2 枝（槍枝管制編號分別
        為：0000000000、0000000000號）。
編號2：扣案之電焊機1台、切割機1台、電焊面罩1個、焊條1包
       。
編號3：扣案之砂輪機1台、電鑽1台，老虎鉗、鋼刷、鐵鎚、管
        鉗、開口扳手、梅花扳手、一字起子各1支，鑽頭3支。
編號4：鉛珠1包（直徑6.39mm至12.15mm之金屬彈丸）、火藥1小
        罐、裝填火藥工具2支、通槍條3條、玩具底火片7片。
附錄本判決論罪科刑法條
槍砲彈藥刀械管制條例第8條第1項
未經許可，製造、販賣或運輸鋼筆槍、瓦斯槍、麻醉槍、獵槍、
空氣槍或第4條第1項第1款所定其他可發射金屬或子彈具有殺傷
力之各式槍砲者，處無期徒刑或5年以上有期徒刑，併科新臺幣1
千萬元以下罰金。
